臺灣高等法院交通事件裁定　　　　　　100年度交抗字第478號
抗　告　人
即受處分人　張茜雯
上列受處分人因違反道路交通管理處罰條例案件，不服臺灣桃園
地方法院中華民國100 年2 月23日所為之裁定（99年度交聲字第
896 號），提起抗告，本院裁定如下：
    主  文
抗告駁回。
    理  由
一、原裁定詳如附件所載。
二、抗告意旨略以：抗告人於案發當時確未看到紅燈標誌，而自
    萬壽路2 段兩段式左轉往壽德街方向行駛。該處交叉路口紅
    綠燈距離很近，是小巷口，舉發員警所說的距離不對，我沒
    有從他身邊騎過去。而且我已經騎了一段距離，員警才叫我
    停車，我有當場告訴員警我是兩段式左轉、沒有闖紅燈，是
    依照綠燈而直行進入壽德街，舉發員警當時態度傲慢、不禮
    貌。事後我有要求要看錄影帶，但未能如願，原審所為裁定
    顯與事實不合，爰請撤銷原裁定等語。
三、惟查：
  (一)按汽車駕駛人，行經有燈光號誌管制之交岔路口闖紅燈者，
    處新臺幣1800元以上5400元以下罰鍰；又汽車駕駛人違反第
    53條規定者，除依原條款處罰鍰外，並記違規點數3 點，道
    路交通管理處罰條例第53條第1 項、第63條第1 項第3 款定
    有明文。
  (二)本件抗告人即受處分人張茜雯於民國99年5 月12日上午9 時
    25分許，騎乘車牌號碼MOV－202號重型機車，行經桃園縣龜
    山鄉○○路○ 段與壽德街之路口時，因有逕自闖紅燈左轉之
    交通違規，經證人即舉發員警曹鈺溱尾隨後攔停，並當場製
    單舉發。抗告人雖聲明異議，堅稱案發當時係兩段式左轉，
    而非違規闖紅燈，認為本件舉發顯有違誤云云，惟原審法院
    依證人曹鈺溱之證述，同時參酌證人曹鈺溱所提出之現場圖
    ，及舉發當時現場錄音光碟經當庭勘驗結果，確與證人曹鈺
    溱證述情節相符，有原審法院勘驗筆錄在卷可稽，並以證人
    曹鈺溱為現職員警，應當通曉法律而深知偽證罪責，與抗告
    人素不相識，復無怨隙，僅因執行交通勤務而偶然舉發本件
    違規，當無自招重典設詞攀誣抗告人之必要，其證言應屬真
    實可信。原審法院參酌證人曹鈺溱之證述、卷附之舉發通知
    單及舉發當時之現場錄音光碟，認抗告人確有本件交通違規
    事實。抗告意旨猶執前詞堅決否認本件並非闖紅燈，係兩段
    式左轉，復未提出具體證據以實其說，足見此部分抗告意旨
    ，要屬無據。
  (三)另抗告意旨雖謂員警舉發當時態度不佳云云。然抗告人所指
    縱令屬實，亦僅涉員警之值勤態度、技巧，與抗告人是否有
    交通違規之事實無涉，抗告意旨此部分所指，亦不可採。
  (四)至抗告人雖稱並無現場監視錄影帶得以證明抗告人確有本件
    交通違規，原審法院僅憑員警之證述即逕行認定，顯與事實
    不合云云。查原審法院認抗告人確有本件交通違規，除依前
    述證據資料外，尚參酌案發現場路口之照片，依該照片所示
    ，該路口之萬壽路2 段方向無法相互通行，僅能直接左轉，
    並無兩段式左轉之可能，有該翻拍照片一幀在卷為憑（見原
    審卷第19頁）。再證人曹鈺溱於原審固未能提出舉發當時之
    錄影資料，惟交通警員製單舉發違反道路交通處罰條例所列
    之違規事實，本質上係公務員依法執行職務之行為，如有枉
    法構陷或為不實記載之行為，則需偽造公文書等負擔嚴厲之
    刑事責任，國家並以此擔保公務員能忠實執行職務，故其所
    為當可被推定為真正；反之，若謂公務員一切行政行為均需
    預留證據以證其實，則國家行政勢必窒礙難行，效率不彰，
    當非適論，此本為其行政之特徵。況於未裝設自動感應攝影
    器材路段，就闖紅燈等一瞬間突發之交通違規行為，因無法
    期待執勤員警於發現後能及時攝影取證，事實上亦僅能仰賴
    舉發員警目視為之，別無其他舉證之可能，如無其他證據顯
    示舉發員警有誤認或故意構陷之情事時，尚難以舉發員警無
    法提出其他證據佐證，即認其所述不可採信，否則未裝設自
    動感應攝影儀器之路段，即陷入駕駛人得任意闖紅燈違規之
    狀態，自非妥適，此觀道路交通管理處罰條例第7 條之2 第
    1 項第1 款規定，就闖紅燈之違規行為得以「逕行舉發」，
    可資參照。故警察取締交通違規事件，其以科學儀器照相採
    證者，固然足以據為交通違規事實之證明，惟就囿於當場舉
    發而未以科學儀器照相採證，甚或礙於手動照相而未能即時
    拍攝違規情節，立法者亦未明文限制或排除「舉發警員目睹
    、耳聞」之證據能力，或其證述內容對於違規事實之證明力
    。此觀立法者再再以明文立法方式容認執行交通稽查之員警
    「當場舉發」，暨「當場舉發」俱乏相類於「逕行舉發」之
    採證限制（例如必須以「科學儀器照相採證」等）自明（道
    路交通管理處罰條例第7 條、第7 條之2 規定參照）。據此
    ，取締員警就交通違規事實之親身經歷見聞，當亦足可恃為
    此類交通事件違規事實之證據，而要非所有交通違規事件倘
    未經科學儀器照相採證，即一概不能恃以認定！況細酌證人
    曹鈺溱於原審到庭具結後所證之上開情節（見原審卷第28頁
    背面至第29頁），核無矛盾、齟齬或違背經驗、論理法則之
    處，當足供法院憑以判斷、認定違規事實之存在！復以一般
    執行警員就交通違規取締受有專門訓練，對路上用路權人之
    動態路線當更有所注意，應能明確掌握，其誤判之可能性極
    低。此外，亦無任何證據可證其有捏造事實違法取締之不法
    情事，而抗告人亦未就執勤員警之舉發有無錯誤提出具體證
    據以供調查，本院認員警本於維護交通秩序、安全職責所為
    之取締，當屬合法、正確之舉發。抗告意旨所指無現場監視
    錄影帶云云，亦不足採。
  (五)縱上所述，抗告人確有本件交通違規事實，業據原審詳載其
    理由依據，抗告意旨所指或與本案無關，或未具體指摘原裁
    定認事用法有何違法或不當，而均不足採。是本件抗告為無
    理由，應予駁回。
四、據上論結，依道路交通案件處理辦法第26條、刑事訴訟法第
    412 條，裁定如主文。
中    華    民    國     100   年    4    月    18    日
                  刑事第四庭   審判長法  官  陳筱珮
                                     法  官  陳玉雲
                                     法  官  邱滋杉
以上正本證明與原本無異。
不得再抗告。
                                     書記官  劉貞達
中    華    民    國     100   年    4    月    18    日